臺灣板橋地方法院民事判決　　　　　　 99年度簡上字第264號
上　訴　人　阮以汀
訴訟代理人　金學坪律師
複　代理人　簡欣儀律師
被　上訴人　陳則源
訴訟代理人　鄭志政律師
上列當事人間請求侵權行為損害賠償事件，上訴人對於中華民國
99年9 月8 日本院三重簡易庭99年重簡字第784 號第一審簡易判
決提起上訴，本院管轄簡易訴訟第二審之合議庭於100 年3 月22
日言詞辯論終結，判決如下：
    主  文
上訴駁回。
第二審訴訟費用由上訴人負擔。
    事實及理由
一、被上訴人主張：
（一）上訴人於民國97年4 月27日於被上訴人租屋處臺北縣林口
      鄉（現改制為新北市林口區○○○路131 號5 樓竊盜現金
      新臺幣（下同）46萬2,105 元後返回大陸，現已回臺灣，
      經被上訴人催討返還上開款項，上訴人均置而未理。又縱
      鈞院認上訴人竊盜事實不存在，上訴人亦應返還上開消費
      借貸款。復依上訴人手寫書信記載「借您的錢一用，因為
      是您的承諾，蓋鐵皮屋（屋頂）、客廳裝修、建祖墳..」
      ，惟被上訴人未承諾借款予上訴人，上訴人所為應係竊盜
      。爰依民法第184 條第1 項及同法第474 條、478 條請求
      上訴人返還上開款項及自起訴狀繕本送達翌日起至清償日
      止，按年息百分之5 計算之利息。
（二）被告上訴人抗辯為贈與法律關係，全係謊言，上訴人當時
      未有工作證，如何幫被上訴人工作？且被上訴人怎麼可能
      需要被上訴人幫忙工作？此外，本件被上訴人於原審所請
      求勝訴之46萬2,105 元，確為上訴人離家前擅自取走被上
      訴人之現金及留信表示要持回中國大陸使用，此有鈞院98
      年度婚字第1293號民事判決記載明確，且此判決為確定判
      決，當時上訴人委任律師與本次上訴人二審委任律師相同
      ，足見上訴人即其律師當時都沒有不服的意思表示。鈞院
      98年度婚字第1293號民事判決關於上開事實之判決理由於
      本件應有爭點效之適用，相同當事人間就此爭點不得再為
      相反的主張。
二、上訴人則辯以：
（一）上訴人並沒有偷被上訴人的錢，上訴人於原審時稱，因為
      上訴人幫忙被上訴人在7 個工地工作，被上訴人為慰勞其
      辛勞及體恤上訴人在大陸有兩個小孩要撫養，承諾將35.4
      萬元贈與上訴人，且此筆款項係被上訴人之前匯入上訴人
      郵局帳戶內供其自由使用，故被上訴人所提之原證一所示
      之金錢顯非被上訴人所請求之遭竊金錢。被上訴人稱上訴
      人竊取之金額為46萬2,105 元，惟原證一僅記載35.4萬元
      ，二者顯然不符，且35.4萬元之其中5 萬元係給予被上訴
      人，故原證一顯與被上訴人所稱上訴人未經同意即擅自取
      走被上訴人所有之系爭款項不符，被上訴人提出之工程計
      價表上之日期為98年3 月23日，金額為51萬3,450 元，與
      被上訴人所稱上訴人於97年4 月27日竊取40幾萬元云云，
      並不相符，顯係被上訴人所杜撰。況且被上訴人曾於鈞院
      98年度婚字第1293號案件審理時稱上訴人係於98年4 月27
      日偷走40幾萬元，惟查上訴人於97年8 月1 日出境返回大
      陸，於98年5 月10日始入境返台，足證被上訴人所稱前後
      矛盾，上訴人並無侵權行為可言。
（二）鈞院98年度婚字第1293號判決認定上訴人於97年4 月間擅
      自取走被上訴人工程款40餘萬元，旋即於97年4 月27日出
      境離開台灣云云，實未查明證據資料記載內容即率為判決
      ，顯有與卷內證據資料不符之違誤，顯然有違背法令之處
      。且本件訴訟之標的利益與前開98年度婚字第1293號判決
      顯不相當，上訴人已於本件訴訟提出上證三之郵局帳戶資
      料，證明上訴人所留下上證二之字條內容所載之金錢係由
      上證三帳戶內領出，實與本件被上訴人所起訴之金額46萬
      2,105 元無關。上訴人雖不服前判決之認定依法提起上訴
      ，但嗣後認為無須勉強兩造繼續婚姻，始撤回上訴，並非
      表示上訴人對前判決之認定完全認同。本件除有新證據資
      料外，前判決亦有違背法令之處，二訴訟間之標的利益顯
      不相同，應無爭點效之適用。
三、原審對於被上訴人之請求，判決被上訴人勝訴，上訴人不服
    ，提起上訴，求為判決：(一)原判決廢棄。(二)被上訴人在第一
    審之訴駁回。被上訴人則聲明：上訴駁回。
四、被上訴人主張上訴人於97年4 月27日在被上訴人租屋處臺北
    縣林口鄉○○路131 號5 樓竊盜現金46萬2,105 元後返回大
    陸等情，業據被上訴人提出上訴人所書寫之信函3 件、工程
    計價表1 紙（見本院99年度司重簡調字第286 號卷第6 頁至
    第8 頁、第11頁）及內政部入出國及移民署99年6 月28 日
    函及檢附入出國日期證明書1 件在卷可稽（見原審卷第8頁
    、第9 頁）。被上訴人所提出之工程計價表上記載「已領金
    額NT462,105 」，堪認被上訴人主張領有工程款46萬2,105
    元，尚非無據。其次，上訴人書寫之信函內容記載「……借
    您的錢一用，因為是您的承諾：蓋鐵皮屋（屋頂）、客廳裝
    修、建祖墳。…如果有來世，您會善待我嗎？會不會再愛我
    一次？如果有來世，我一樣選擇您！老公保重，再見了。…
    …36萬：買相機15000 元、買機票19000 、給您50000 、祖
    墳10萬、鐵皮屋頂7 萬、客廳裝修和買床組10萬，共35.4萬
    元。」等語，並旋於97年4 月27日出境，有上開入出國日期
    證明書在卷可參，足徵被上訴人主張系爭款項係上訴人離家
    前擅自取走並留信表示要持回大陸使用之事實為真正。至上
    訴人辯稱是基於贈與而取得，顯與常情不符，兩造原為夫妻
    關係，縱被上訴人曾承諾贈與上訴人金錢，亦應由被上訴人
    交付上訴人，非係上訴人以留書離家方式自行取走系爭款項
    ，而上訴人復未舉證證明被上訴人有贈與系爭款項之意思，
    是上訴人所辯，尚無足採。
五、至於上訴人抗辯被上訴人提出之工程計價表時間為98年3 月
    23日，與被上訴人所稱上訴人於97年4 月27日竊取財物之日
    期不符一節，經查，系爭工程計價表上之時間記載為「自98
    年2 月16日起至98年3 月15日」，下方總經理批註日期為3
    月23日，固有上開工程計價表在卷可參，惟觀之該工程計價
    表之整體內容，其上記載「聚德企業股份有限公司工程計價
    表」、「請領期別  驗收」、「時間自98年2 月16日起至98
    年3 月15日止」、「合計完成金額NT513,450 」、「保留金
    額0 」、「本期應付金額NT 51,345 」、「已領金額NT462,
    105 」、「支付累計NT513,450 」，可見被上訴人所承作之
    工程款總計為51萬3,450 元，係採取分期領取，該工程計價
    表所載為驗收之工程款，金額為總工程款之1 成，即5 萬1,
    345 元，在98年2 月16日起至98年3 月15日止之驗收期之前
    ，被上訴人已領取46萬2,105 元之工程款，因此上開「98年
    2 月16日起至98年3 月15日」止之期間，係指系爭工程之驗
    收期間，而3 月23日之日期係聚德企業股份有限公司總經理
    批註驗收款5 萬1,345 元之日期，並非指被上訴人領取46萬
    2,105 元之日期，尚不能以此認為被上訴人之主張有所矛盾
    。再者，被上訴人始終指稱上訴人係於97年4 月27日竊取46
    萬2,105 元後即出境返回大陸，上訴人主張被上訴人曾於本
    院98年度婚字第1293號案件審理時稱上訴人係於98年4 月27
    日偷走40幾萬元，與上訴人之入出境資料不符云云，自無可
    採。
六、雖上訴人又抗辯其所書寫之信函記載金額為35.4萬元，與被
    上訴人指稱遭竊金額數字不符云云，惟查，上開信函內容係
    上訴人自行書寫留予被上訴人，至於上訴人如何臚列其欲利
    用自被上訴人處所取得之金錢、作何用途、每項用途之金額
    若干等等，全係由上訴人任意書寫，並不能認為上訴人就其
    所拿取之金錢已全數記載用途為何，亦不能認為只有信函上
    所記載或列舉之金額方為上訴人擅自拿取之金額，尚不能以
    信函上之金額與被上訴人主張遭竊之金額有所不符，即認被
    上訴人之主張有瑕疵。上訴人以此辯稱並無侵權行為可言云
    云，尚不足採。
七、按因故意或過失，不法侵害他人之權利者，負損害賠償責任
    。故意以背於善良風俗之方法，加損害於他人者亦同。民法
    第184 條第1 項定有明文。本件上訴人既係未經被上訴人同
    意即擅自取走被上訴人所有之系爭款項，致被上訴人受有系
    爭款項之損害，自有侵害被上訴人之權利。綜上所述，被上
    訴人本於民法第184 條第1 項侵權行為之法律關係，請求上
    訴人返還46萬2,105 元，及自起訴狀繕本送達翌日即99年7
    月26日起至清償日止，按法定利率即週年利率百分之5 計算
    之利息，為有理由，應予准許。原審為上訴人敗訴之判決，
    並依職權宣告假執行，並無不合。上訴意旨指摘原判決不當
    ，求為廢棄改判，為無理由，應予駁回。
八、本件事證已臻明確，兩造其餘之攻擊防禦方法及所提之證據
    ，經審酌後認均無礙判決之結果，爰不予一一論述，附此敘
    明。
九、據上論結，本件上訴為無理由，依民事訴訟法第436 條之1
    第3 項、第449 條第1 項、第78條，判決如主文。
中    華    民    國  100     年    3     月    31    日
                  民事第二庭    審判長法  官  陳麗玲
                                      法  官  張筱琪
                                      法  官  連育群
以上正本證明與原本無異
本件不得上訴
中    華    民    國  100     年    3     月    31    日
                                      書記官  溫婷雅